【裁判字號】    89,婚,79
【裁判日期】    890412
【裁判案由】    離婚
【裁判全文】
臺灣板橋地方法院民事判決  八十九年度婚字第七十九號
    原      告  甲○○
                送達代收人  丙.
    被      告  乙○○
右當事人間請求離婚事件，本院判決如左：
    主      文
准原告與被告離婚。
訴訟費用由被告負擔。
    事      實
甲、原告方面：
  一、聲明：求為判決如主文所示。
  二、陳述：
    (一)兩造於民國六十四年二月十七日結婚，育有子女三人，現均已成年，婚後夫妻
      感情初尚融洽，然被告卻因子女漸長，生活壓力日益沉重，竟於八十三年九月
      十一日離家出走，子女的一切負擔及房貸均由原告獨自承擔，經申報失人口
      ，嗣於八十四年六月十三日經警臨檢尋獲，但亦未返家履行應盡義務，拒與原
      告同居生活，顯係惡意遺棄原告在繼續狀態中，且兩造已感情破裂，婚姻無法
      維持，因而依據民法第一千零五十二條第一項第五款訴請裁判離婚。
    (二)對於被告抗辯之陳述：
      1.被告係於八十九年始將被告名下位於花蓮縣的房屋整修後出租予他人，每月
        租金新臺幣四千餘元，日後該房屋所有權亦將移轉予子女，伊並無占為己有
        之意思。
      2.原告雖於八十三年間因當時家計沉重，口頭反對被告學習國際標準舞蹈，被
        告竟未與伊協調，即一走了之。
  三、證據：提出戶籍謄本四件、內政部警政署入出境管理局國人入出境日期證明書
      一紙、受理失蹤人口案件登記表影本一紙為證，並聲請訊問證人即兩造所生之
      長子丙○○。
乙、被告方面：
  一、聲明：駁回原告之訴。
  二、陳述：
      被告於八十一年間開始學習國際標準舞蹈，原告竟加以阻止，被告沒有辦法才
      離家，曾要回家但遭原告拒絕。原告須返還被告以前所賺的錢及名下的房屋。
      且在八十三年間，被告之子女均在半工半讀，原告已無須負擔教養費用。
丙、本院依原告之聲請訊問證人丙○○。
    理    由
甲、兩造爭執要旨：
  一、原告主張兩造於六十四年二月十七日結婚，育有子女三人，現均已成年，然被
      告竟於八十三年九月十一日離家出走，子女的一切負擔及房貸均由原告獨自承
      擔，經申報失人口，嗣於八十四年六月十三日經警臨檢尋獲，但亦未返家履
      行應盡義務，拒與原告同居，顯係惡意遺棄原告在繼續狀態中，因而依據民法
      第一千零五十二條第一項第五款訴請裁判離婚等語。
  二、被告則以其於八十一年間開始學習國際標準舞蹈，原告竟加以阻止，伊沒有辦
      法才離家，曾要回家但遭原告拒絕。原告須返還被告以前所賺的錢及名下的房
      屋。且在八十三年間，子女均在半工半讀，原告已無須負擔教養費用云云資為
      抗辯。
乙、得心證之理由：
  一、兩造為夫妻，現婚姻關係仍存續中，業據原告提出之戶籍謄本上配偶欄及記事
      欄之登記可證，堪信為真。
  二、原告主張被告竟於八十三年九月十一日離家出走，子女的一切負擔及房貸均由
      原告獨自承擔，經申報失人口，嗣於八十四年六月十三日經警臨檢尋獲，但
      並未返回家中與之同居生活之事實，業據提出受理失蹤人口案件登記表影本一
      紙為證，復經證人即兩造所生之長子丙○○到庭證述屬實，而被告雖辯稱：其
      於八十一年間開始學習國際標準舞蹈，原告竟加以阻止，被告沒有辦法才離家
      ，曾要回家但遭原告拒絕。且在八十三年間，伊之子女均在半工半讀，原告已
      無須負擔教養費用云云，然經原告否認其曾拒絕被告返家，被告復未舉證以實
      其說，自難採信被告辯稱原告拒絕其返家云云為真實。再者，家庭生活費用除
      子女之教育費用外，尚包括其他諸如水電、瓦斯、房租等項目，兩造之子女於
      求學期間縱半工半讀而無須原告支付教育費用，惟無法因此解免被告支付家庭
      生活費用之義務。被告對於生涯規劃，應慮及配偶之一方即原告之想法，並與
      之協調，被告未經協調或在協調不成之下，即棄家不顧，自不得以學習舞蹈為
      籍口，拒絕履行其作為丈夫與父親之責任，其前開所辯，即非正當，殊難採信
      ，自堪信原告之主張為真正。
  三、按夫妻之一方以惡意遺棄他方在繼續狀態中者，他方得向法院請求離婚，民法
      第一千零五十二條第一項第五款有明文規定，且夫妻互負同居之義務，亦為民
      法第一千零一條前段所明文規定。被告於離家迄今長達五年有餘，且均未支付
      原告及兩造所生之子女生活費用，且於八十四年六月十三日經警尋獲之後，並
      未返家，主觀上有拒絕與原告同居之意思，客觀上復有拒絕履行同居義務之事
      實，參酌首揭規定及說明，應認被告係以惡意遺棄原告且在繼續狀態中，原告
      爰依民法第一千零五十二條第一項第五款之規定訴請離婚，於法有據，應予准
      許。
丙、據上論結：本件原告之訴為有理由，應依民事訴訟法第七十八條，判決如主文。
中      華      民      國    八十九    年      四      月    十二      日
                                    臺灣板橋地方法院家事法庭
~B法      官  徐福晉
右為正本係照原本作成
如對本判決上訴，須於判決送達後二十日內向本院提出上訴狀。
中      華      民      國    八十九    年      四      月    十二      日
~B法院書記官  陳金鳳


司法院資訊處製作；財團法人民間司法改革基金會備份。
